臺灣橋頭地方法院民事判決
111年度訴字第204號
原      告  陳寶蓮  
            陳進坤  
共      同
訴訟代理人  黃見志律師
被      告  陳韋岑  
上列當事人間請求返還借款事件，本院於民國111年6月14日言詞
辯論終結，判決如下：
    主  文
原告之訴及假執行之聲請均駁回。
訴訟費用由原告負擔。
    事實及理由
一、原告主張：原告陳進坤、陳寶蓮為被告父母，因被告長年在
    大陸工作，故被告所有門牌號碼高雄市○○區○○街000號建物
    （下稱系爭建物）之房屋貸款、其名下BMW車輛（下稱系爭
    車輛）之汽車貸款，係由被告向原告借款由原告繳付，民國
    107年7月至109年2月之房屋貸款共新臺幣（下同）1,505,00
    0元，汽車貸款共537,580元（計算式：26,879元×20＝537,58
    0元），二者合計2,042,580元，其中1,542,580元係被告向
    陳寶蓮借貸，另500,000元係被告向陳進坤借貸。107年7月
    至109年2月間，被告另向陳寶蓮借款繳納汽車保險88,684元
    、房屋稅14,695元、地價稅2,640元、牌照稅11,230元、燃
    料稅6,180元、健保費22,470元（108年1至12月）、房屋保
    險5,022元（107年8月、108年8月），合計150,921元。上開
    借款係原告向親友借貸而來，陳寶蓮於108年9月23日向陳寶
    月借貸310,000元，向陳建富（DAVID）借款200,000元，108
    年11月5日向陳玉暉借款500,000元，陳進坤係於109年1月15
    日向友人邱明輝借貸，約定年息20%，經被告同意負擔本金
    及利息，邱明輝表示願降利息為年息10%，如計算至111年5
    月16日，本利和為616,667元（500,000元＋500,000元×0.1/1
    2×28），扣除已還30,000元，被告應返還陳進坤586,667元
    ，本金500,000元並應自111年5月17日起給付按年息10%計算
    之利息。被告合計積欠陳寶蓮1,693,501元（計算式：1,542
    ,580元＋150,921元＝1,693,501元）、積欠陳進坤586,667元
    ，爰依民法第474條第1項之規定，請求被告返還借款等語。
    並聲明：㈠被告應給付原告陳寶蓮1,693,501元，及自起訴狀
    繕本送達翌日起至清償日止按年息5%計算之利息；㈡被告應
    給付原告陳進坤586,667元，及其中500,000元自起訴狀繕本
    送達翌日起至清償日止按年息5%計算之利息；㈢願供擔保請
    准予宣告假執行。
二、被告則以：被告因長期在大陸、美國和歐洲等地工作出差，
    故將名下臺灣銀行及遠東國際商業銀行（下稱臺銀、遠東商
    銀）之銀行卡兩張交予原告，委託原告每月按時繳納系爭建
    物之房屋貸款約76,000元、系爭車輛之汽車貸款26,879元。
    被告臺銀帳戶於105年8月1日至107年6月21日共存入7,021,0
    58元以購置房屋和汽車使用，扣除房屋頭期款2筆共2,577,4
    69元、汽車頭期款1筆1,000,000元、105年8月9日匯予原告
    生活使用之300,000元，尚有餘額約3,100,000元，供繳納每
    月房屋及汽車貸款。被告遠東商銀帳戶於106年3月份至109
    年1月19日期間，共存入4,125,554元供繳納房屋和汽車貸款
    ，上開2銀行帳戶存款金額共7,225,554元（3,100,000元＋4,
    125,554元＝7,225,554元）。又被告自105年8月間出境至109
    年1月19日回國定居前，僅回國10次在臺灣停留107天，期間
    自上開2銀行帳戶經取款2,138,506元，縱認該等取款均為被
    告取出使用，且未用於繳納房屋及汽車貸款，以上開2銀行
    帳戶存款金額共7,225,554元，扣除此部分取款2,138,506元
    ，尚有餘款5,087,048元。而105年8月至109年1月期間，原
    告使用被告臺銀帳戶、遠東商銀帳戶銀行卡代為取款項繳納
    房屋和汽車貸款各42期，房屋貸款共3,192,000元（76,000
    元×42），汽車貸款共1,128,918元（26,879元×42），合計
    僅繳納4,320,918元，上開2銀行帳戶餘款即足以支付，被告
    並無理由向無工作之原告借用鉅款繳納貸款，被告銀行存款
    金額亦足供原告代取並繳納汽車保險、房屋稅、地價稅、牌
    照稅、燃料稅、健保費和房屋保險費用。況被告自96年8月
    起，長期在大陸匯款至原告之中國大陸銀行帳戶，使原告在
    臺灣直接使用中國大陸銀行卡取款作為原告自105年8月起至
    109年1月之生活費，最近5年合計人民幣298,800元，折合新
    臺幣約1,285,000元，被告並曾在107年間將其所有之中國招
    商銀行卡（存有人民幣100,000元，折合新臺幣約430,000元
    ）交付原告使用，故被告自105年8月購屋後至109年1月回國
    前至少匯給原告生活費2,015,000元（計算式：300,000元＋1
    ,285,000元＋430,000元）等語，資為抗辯。並聲明：㈠原告
    之訴駁回；㈡如受不利判決，願供擔保免為假執行。
三、兩造不爭執之事項：
  ㈠原告二人為被告之父母，系爭建物及系爭車輛均為被告所有
    。
  ㈡被告在大陸工作期間，由原告代被告繳納系爭建物之房屋貸
    款、系爭車輛之汽車貸款，及汽車保險、房屋稅、地價稅、
    牌照稅、燃料稅、健保費、房屋保險等費用（惟兩造爭執是
    否為原告借款予被告繳納）。
　㈢107年7月至109年2月系爭建物之房屋貸款共繳1,505,000元。
　㈣107年7月至109年2月系爭車輛之汽車貸款共繳537,580元。
  ㈤原告主張之房屋稅14,695 元、地價稅2,640元、牌照稅11,23
    0元、燃料稅6,180 元、健保費22,470 元、房屋保險5,022
    元、汽車保險88,684 元，合計150,921元，被告對金額無爭
    執。
四、依兩造前揭主張及陳述，本件爭點為：兩造間就原告主張其
    等繳納之各項費用，有無消費借貸之法律關係存在？原告陳
    寶蓮、陳進坤據此請求被告分別返還1,693,501元、586,667
    元，有無理由？茲就本院得心證之理由，析述如下：
  ㈠按當事人主張有利於己之事實者，就其事實有舉證之責任，
    民事訴訟法第277 條前段定有明文。請求履行債務之訴，除
    被告自認原告所主張債權發生原因之事實外，應先由原告就
    其主張此項事實，負舉證之責任，必須證明其為真實後，被
    告於其抗辯事實，始應負證明之責任，此為舉證責任分擔之
    原則。又當事人主張有金錢借貸關係存在，須就其發生所須
    具備之特別要件即金錢之交付與借貸意思表示相互一致負舉
    證責任。而交付金錢之原因多端，或為買賣，或為贈與，或
    因其他之法律關係而為交付，非謂一有金錢之交付，即得推
    論授受金錢之雙方即屬消費借貸關係。倘當事人主張與他方
    有消費借貸關係存在者，自應就該借貸意思互相表示合致及
    借款業已交付之事實，均負舉證之責任，其僅證明有金錢之
    交付，未能證明借貸意思表示合致者，仍不能認為有該借貸
    關係存在（最高法院92年度台上字第557 號、98年度台上字
    第1045號判決要旨參照）。原告主張與被告間就其等代為繳
    納之前述各項費用存在消費借貸關係，自應就兩造就各項目
    費用已達成借貸合意，及原告已交付借款用於繳納各項費用
    之事實，負舉證責任。
　㈡原告主張：被告向陳寶蓮借用107年7月至109年2月之房屋貸
    款1,505,000元，汽車貸款537,580元，其中1,542,580元係
    被告向陳寶蓮借貸，另500,000元係被告向陳進坤借貸。被
    告另向陳寶蓮借款繳納汽車保險88,684元、系爭建物房屋稅
    14,695元、地價稅2,640元、牌照稅11,230元、燃料稅6,180
    元、健保費22,470元、房屋保險5,022元，合計150,921元等
    語。經查：
　⒈原告對於被告交付其遠東商銀帳戶供其領用並無爭執，而依
    卷附遠東商銀帳戶明細觀之，106年3月3日開戶存入現金140
    000元，106年4月19日網路轉帳303,450元、106年6月19日轉
    帳394,326元、106年8月23日網路轉帳302,275元、106年9月
    29日轉帳303,485元、106年11月27日299,615元、107年4月1
    0日291,460元、107年6月12日297,810元、107年9月5日307,
    130元、107年9月10日307,480元、108年1月16日153,915元
    、108年1月28日153,545元、108年5月22日314,770元、108
    年7月5日192,622元（見本院訴字卷第131至139頁），大抵
    應可繳納每月房屋貸款、汽車貸款，且被告抗辯其於105年8
    月至109年1月在大陸匯款約1,285,000元至原告之中國大陸
    銀行帳戶供其在台領取使用，並於107年間將中國招商銀行
    卡（存有人民幣100,000元，折合新臺幣約430,000元）交付
    原告使用等節，原告並未就此提出反對意見（原告僅就被告
    所述105年8月9日匯款300,000元部分，主張其中17萬餘元用
    於房屋稅賦及相關費用），則原告主張被告提供款項不足，
    故由原告向他人借款，已難逕為憑採。
　⒉被告因在國外工作，委由原告代為繳納房屋貸款等費用，本
    即由原告出面給付各項費用，然原告並未證明實際繳納系爭
    建物之房屋貸款、系爭車輛之汽車貸款，及汽車保險、房屋
    稅、地價稅、牌照稅、燃料稅、健保費、房屋保險等費用均
    為原告使用自有款項支出，且被告並非未提供任何費用予原
    告支付房貸、車貸等費用，原告就其等請求各項費用與被告
    間存在借貸合意等事實，亦未舉證以實其說，其等主張兩造
    就上開各項費用存在消費借貸關係，尚難憑採。
  ⒊原告陳寶蓮主張其分別於107年7月30日、8月31日、9月27日
    、10月30日、11月30日、12月28日、108年1月31日，各存入
    被告土地銀行帳戶76,000元、75,000元、75,000元、75,000
    元、77,000元、76,000元、76,000元，108年2月至109年2月
    每月存入75,000元用以繳納房貸，然被告既以交付銀行提款
    卡之形式供原告取款繳納貸款，縱有以現金存入被告土地銀
    行帳戶清償貸款，並非即可推定存入之款項乃陳寶蓮個人所
    有，亦無足證明兩造間就該等款項，存在借款合意，且被告
    於109年1月19日已回台，有入出境紀錄可參（見雄司調卷第
    191頁），則109年、2月份之房屋貸款、汽車貸款，是否由
    原告自行出資繳納，亦非無疑。是陳寶蓮以現金存入土地銀
    行帳戶為據，作為被告向其借款之證明，亦難採信。
　㈢原告另主張：其等借予被告之款項，係陳寶蓮於108年9月23
    日向陳寶月借貸310,000元，向陳建富（DAVID）借款200,00
    0元，108年11月5日向陳玉暉借款500,000元，陳進坤於109
    年1月15日向邱明輝借款500,000元而來等語，並以原證11通
    訊軟體對話紀錄作為被告承認向原告借款之論據。被告則辯
    稱：陳進坤向邱明輝借貸500,000元，原告說是要繳納我的
    房貸、車貸，但我留在臺灣的存摺存款足夠繳納，我無義務
    清償這些款項，陳寶蓮向陳寶月、陳建富、陳玉暉借款310,
    000元、200,000元、500,000元，她說是要繳納房貸車貸去
    借的，我回國後把明細調出來，釐清金額才發現根本不需要
    借這些款項等語（見本院訴字卷第23頁），否認原告向邱明
    輝、陳寶月、陳建富、陳玉暉借用之款項，係用於支付本件
    房貸、車貸等費用。本院審酌依原證11之對話紀錄內容尚無
    法確認原告對邱明輝等人之借款係用於繳納前述房貸、車貸
    、稅賦等各項費用，對話內容提及返還款項予陳進坤友人部
    分，亦難以確認借款原因及用途，被告並否認有向原告陳寶
    蓮借貸900,000元等情（見雄司調卷第57至83頁），及原告
    請求係107年7月至109年2月房屋貸款、汽車貸款，陳進坤於
    109年1月15日借用之500,000元是否用於房屋貸款及汽車貸
    款，殊非無疑，自難逕以前開對話內容認定被告有向原告借
    貸邱明輝等人出借之款項繳納前述各項費用，亦不足以此認
    定原告已將邱明輝等人出借之款項交付用於本件請求之各項
    目。
  ㈣兩造另就被告臺銀帳戶存款是否用於繳納房屋貸款雖有爭執
    ，原告主張被告臺銀帳戶係由被告前妻保管，其未保管使用
    等語，並提出被告前妻劉歡之陳述書為據（見本院訴字卷第
    153頁），然觀諸劉歡陳述內容，係記載「…，台灣銀行提款
    卡一直由我本人親自保管，用于我和大女兒的生活開銷及繳
    納臺灣的房貸及車貸。」等語，縱認台灣銀行提款卡非直接
    交付原告保管使用，然仍與被告所述用於繳納房貸、車貸等
    節相符，自不足以此為有利原告之認定。
　㈤至原告於本院言詞辯論終結後提出對話錄音譯文，主張被告
    對於向陳寶月、陳建富、陳玉暉借用之款項，皆表示積極處
    理中，被告並非不知情，此為被告向原告借貸之佐證等語，
    並請求再開辯論，然被告所為抗辯內容已如前述，並非蓋稱
    不知情，且原告向邱明輝、陳寶月、陳建富、陳玉暉借用之
    款項，是否借予被告用於支付本件房貸、車貸等費用，舉證
    尚有不足，業經本院認定如前，尚難以此作為本件借貸關係
    存在之證明，亦無再開辯論必要，附此敘明。
　㈥依上開說明，本件尚無法認定被告有向陳寶蓮、陳進坤分別
    借款1,542,580元、500,000元繳納房屋貸款及汽車貸款，及
    向陳寶蓮借款150,921元繳納汽車保險、房屋稅、地價稅、
    牌照稅、燃料稅、健保費、房屋保險，陳寶蓮請求被告給付
    1,693,501元（1,542,580元＋150,921元）、陳進坤請求被告
    返還本利和586,667元及遲延利息，不應准許。
五、綜上所述，本件原告依消費借貸之法律關係，請求：㈠被告
    應給付被告應給付原告陳寶蓮1,693,501元，及自起訴狀繕
    本送達翌日起至清償日止按年息5%計算之利息；㈡被告應給
    付原告陳進坤586,667元，及其中500,000元自起訴狀繕本送
    達翌日起至清償日止按年息5%計算之利息，為無理由，應予
    駁回。又原告之訴既經駁回，其假執行之聲請失所附麗，應
    併予駁回。
六、本件事證已臻明確，兩造其餘陳述及攻擊防禦方法核與判決
    結果不生影響，爰不逐一論述，附此敘明。
七、據上論結，本件原告之訴為無理由。依民事訴訟法第78條，
    判決如主文。 
中　　華　　民　　國　　111 　年　　7 　　月　　14　　日
                      民事第二庭      法  官  周佳佩
以上正本係照原本作成。
如對本判決上訴，須於判決送達後20日內向本院提出上訴狀並表
明上訴理由（須附繕本）。如委任律師提起上訴者，應一併繳納
上訴審裁判費。　　　　
中　　華　　民　　國　　111 　年　　7 　　月　　14　　日
                                      書記官  許婉真